臺灣桃園地方法院刑事判決
111年度審交訴字第12號
公  訴  人  臺灣桃園地方檢察署檢察官
被      告  黃俐穎


上列被告因過失致死案件，經檢察官提起公訴（110年度調偵字
第2080號），被告於本院準備程序進行中，就被訴事實為有罪之
陳述，經本院告知簡式審判程序意旨，並聽取當事人之意見後，
本院合議庭裁定由受命法官獨任依簡式審判程序審理，判決如下
：
    主  文
黃俐穎犯過失致死罪，處有期徒刑陸月，如易科罰金，以新臺幣
壹仟元折算壹日。緩刑貳年。
    事實及理由
一、本件犯罪事實及證據，除證據部分補充「被告黃俐穎於本院
    準備程序及審理時之自白」外，餘均引用檢察官起訴書所載
    （詳如附件）。
二、論罪科刑：
（一）核被告所為，係犯刑法第276條過失致死罪。
（二）被告於車禍發生後，在偵查機關尚未發覺肇事者前，於報
      案或或指中心轉來資料未報名肇事人姓名，處理員警前往
      現場處理時，肇事人在場，並當場承認為肇事人，自首而
      接受裁判，此有桃園市政府警察局楊梅分局交通分隊道路
      交通事故肇事人自首情形紀錄表1份在卷可憑（見相卷第4
      3頁），係對於未經發覺之罪自首而受裁判，爰依刑法第6
      2條前段之規定，減輕其刑。
（三）爰審酌被告本應注意汽車超車時應保持半公尺以上之間隔
      超過，卻疏未保持，因而肇致本件交通事故，造成被害人
      死亡及其家屬之傷痛，過失情節非輕，應予非難。又刑法
      第57條第10款規定「犯罪後之態度」為科刑輕重應審酌事
      項之一，其就被告犯罪後悔悟之程度而言，包括被告行為
      後，有無與被害人和解、賠償損害或獲得原諒，此並包括
      和解之努力在內。基於「修復式司法」理念，國家有責權
      衡被告接受國家刑罰權執行之法益與確保被害人損害彌補
      之法益，使二者在法理上力求衡平，從而被告積極填補損
      害之作為當然得列為有利之科刑因素（最高法院104年度
      台上字第3699號、106年度台上字第936號、107年度台上
      字第3838號判決及107年度台上字第585號判決意旨參照）
      。故念及被告前未曾因故意犯罪而受有期徒刑以上刑之宣
      告，及已與被害人家屬達成和解，並業已賠償被害人家屬
      完畢，據被告於本院審理時供述明確（見本院卷第43頁）
      ，且有桃園市新屋區調解委員會調解書在卷可參（見相卷
      第169頁），暨其犯後坦認犯行之態度等一切情狀，量處
      如主文所示之刑，並諭知如易科罰金之折算標準。
三、緩刑之宣告：
（一）按緩刑係附隨於有罪判決的非機構式之刑事處遇，其主要
      目的在達成受有罪判決之人，在社會中重新社會化之人格
      重建功能。此所以緩刑宣告必須附帶宣告緩刑期間之意義
      所在。再者，緩刑制度首重再犯罪的預防，唯有對受判決
      人本身有充分瞭解，例如依其過去生涯，可知犯罪行為人
      所曾接受的教育，從犯罪的狀態瞭解行為人的行為動機、
      目的，從犯罪後態度推知行為人對其行為的看法，從生活
      狀況與環境推測其將來的發展等；才能判斷其在緩刑期間
      ，與之後的生活中是否會再犯罪。亦即藉由前述各種因素
      對犯罪行為人為整體評價，作為法院判斷該行為人是否適
      宜被宣告緩刑，以及進一步依據個案情況決定緩刑期間，
      及所應採取的積極協助措施，並將之作為緩刑宣告的負擔
      或條件（最高法院101年度台上字第5586號判決意旨參照
      ）。
（二）復按受2年以下有期徒刑、拘役或罰金之宣告，而有下列
      情形之一，認以暫不執行為適當者，得宣告2年以上5年以
      下之緩刑，其期間自裁判確定之日起算：一、未曾因故意
      犯罪受有期徒刑以上刑之宣告者。二、前因故意犯罪受 
      有期徒刑以上刑之宣告，執行完畢或赦免後，5年以內未
      曾因故意犯罪受有期徒刑以上刑之宣告者，刑法第74條第
      1項定有明文。又緩刑期滿，而緩刑之宣告未經撤銷者，
      其刑之宣告失其效力，刑法第76條定有明文。此種情形，
      即與未曾受有期徒刑以上刑之宣告者相同，仍與刑法第74
      條第1款所規定之緩刑條件，並無不符（最高法院87年度
      台非字第56號判決意旨參照）。查被告前未曾因故意犯罪
      受有期徒刑以上刑之宣告，有臺灣高等法院被告前案紀錄
      表可稽，因一時過失，偶罹刑章，犯後已知坦承犯行，且
      與被害人家屬達成和解，並已賠償完畢，已如上述，態度
      良好，深具悔意，應認被告經此偵、審程序及科刑宣告後
      ，自當知所警惕，應無再犯之虞，故上開所宣告之刑，以
      暫不執行為適當，乃依刑法第74條第1項第1款之規定，併
      均予宣告如主文所示之緩刑期間，以勵自新。　
據上論斷，應依刑事訴訟法第273條之1第1項、第299條第1項前
段、第310條之2、第454條（本案採判決精簡原則，僅引述程序
法條），判決如主文。　
本案經檢察官吳明嫺提起公訴，經檢察官周芝君到庭執行職務。
中　　華　　民　　國　　111 　年　　3 　　月　　15　　日
                  刑事審查庭  法  官  劉美香
以上正本證明與原本無異。
如不服本判決應於收受判決後20日內向本院提出上訴書狀，並應
敘述具體理由。其未敘述上訴理由者，應於上訴期間屆滿後20日
內向本院補提理由書(均須按他造當事人之人數附繕本)「切勿逕
送上級法院」。 
　　　　　　　　　　　　　　　書記官　張怡婷           
中　　華　　民　　國　　111 　年　　3 　　月　　16　　日
附錄本案論罪科刑依據之法條：
中華民國刑法第276條
因過失致人於死者，處5年以下有期徒刑、拘役或50萬元以下罰
金。





























附件：
臺灣桃園地方檢察署檢察官起訴書
                                   110年度調偵字第2080號
　　被　　　告　黃俐穎　女　54歲（民國00年0月00日生）
　　　　　　　　　　　　住桃園市○○區○○路○○巷0號
　　　　　　　　　　　　國民身分證統一編號：Z000000000號
上列被告因過失致死案件，業經偵查終結，認應提起公訴，茲將
犯罪事實及證據並所犯法條分敘如下：
        犯罪事實
一、黃俐穎於民國110年7月23日上午，駕駛車牌號碼000-0000號
    自用小貨車，沿桃園市新屋區中山西路（以下僅稱路名）由
    新屋往永安方向行駛於外側車道，於當日上午10時30分許，
    行經中山西路1段438號前，本應注意汽車超車時，應於前車
    左側保持半公尺以上之間隔超過，而依當時天候陰、日間自
    然光線、路面乾燥無缺陷、道路無障礙物、視距良好，並無
    任何不能注意之情形，竟疏未注意及此而貿然超越同向右前
    方由曾洋騎乘之車牌號碼000-000號普通重型機車，兩車遂
    發生碰撞，致曾洋人車倒地，雖經送醫救治，仍於同日中午
    12時36分許，顱底骨折、出血及中樞神經休克死亡。黃俐穎
    肇事於警方到場處理時，報明其為肇事者，說明案發經過，
    並自首接受調查。
二、案經本署檢察官相驗後簽分偵辦。
        證據並所犯法條
一、證據清單
編號 證據名稱 待證事實 1 被告黃俐穎於警詢時及偵訊中之供述 被告於上揭時、地，與被害人曾洋發生行車事故，致被害人死亡等事實。 2 被害人曾洋之女曾玉榮於警詢時與偵訊中之證述 被害人曾洋因前開行車事故死亡之事實。 3 桃園市政府警察局楊梅交通分隊道路交通事故現場圖、道路交通事故調查報告表㈠㈡、現場照片、現場監視器畫面光碟、桃園醫院新屋分院診斷證明書、本署相驗屍體證明書、檢驗報告書、相驗照片等 ⑴被告於案發時無不能注意之情形，貿然前行超越被害人曾洋，致碰撞被害人曾洋，被害人曾洋因而倒地、送醫等事實。 ⑵被害人曾洋經送醫急救，仍於110年7月23日中午12時36分，因顱底骨折、出血及中樞神經休克死亡等事實。  4 桃園市政府車輛行車事故鑑定會110年10月1日桃交鑑字第1100006658號函附桃園市政府車輛行車事故鑑定會桃市鑑0000000案鑑定意見書等 被告駕駛自用小貨車行經中央分向槽化線路段，未與前車左側保持半公尺以上間隔超越，為肇事原因等事實。 
二、按汽車超車時，應於前車左側保持半公尺以上之間隔超過，
    道路交通安全規則第101條第1項第5款訂有明文。被告駕駛
    自用小貨車自應注意遵守上開規定，依前揭道路交通事故調
    查報告表㈠顯示，案發當時天候陰、日間自然光線、路面乾
    燥無缺陷、道路無障礙物、視距良好，被告並無任何不能注
    意之情，竟疏未注意因而肇事，致被害人曾洋死亡，顯有過
    失。本案事故之發生，既因被告上開過失行為所致，則與被
    害人曾洋死亡間，自具有相當因果關係，是被告之犯嫌應堪
    認定。
三、核被告所為，係犯刑法第276條之過失致死罪嫌。被告於肇
    事後，於據報前往醫院之警員尚未查知何人為駕車肇事之人
    前，坦承其為肇事者不逃避而接受調查，有道路交通事故肇
    事人自首情形紀錄表在卷足憑，已合於刑法第62條前段所定
    對於未發覺之犯罪自首而接受裁判之要件，請審酌依該條規
    定減輕其刑。又被告已與被害人曾洋家屬調解成立，有桃園
    市新屋區調解委員會調解書在卷可稽，請審酌上情量處適當
    之刑。
四、依刑事訴訟法第251條第1項提起公訴。
　  此　致
臺灣桃園地方法院
中　　華　　民　　國　 110　　年　　11　　月　　26　　日
　　　　　　　　　　　　　    檢察官 吳明嫺
本件證明與原本無異
中　　華　　民　　國　 110　　年　　12　　月　　22　　日
                              書記官 王全毅
所犯法條　　
中華民國刑法第276條
因過失致人於死者，處 5 年以下有期徒刑、拘役或 50 萬元以
下罰金。